【裁判字號】    90,易,381
【裁判日期】    900807
【裁判案由】    竊盜
【裁判全文】
臺灣高雄地方法院刑事判決                            九十年度易字第三八一號
    公  訴  人  臺灣高雄地方法院檢察署檢察官
    被      告  甲○○
    指定辯護人  本院公設辯護人乙○○
右列被告因竊盜案件，經檢察官聲請簡易判決處刑，（八十九年度偵字第二三一七八
號），經本院高雄簡易庭認不宜以簡易判決處刑，簽由本院依通常程序審理，本院判
決如左：
    主  文
甲○○無罪，應令入相當處所，施以監護貳年。
    理  由
一、公訴意旨略以：被告甲○○意圖為自己不法之所有，於民國八十九年十月十三日
    下午二時三十分許，在高雄市鹽埕區○○○路一二三號四樓軍公教福利中心處，
    竊取該軍公教福利中心所有之牙膏一條、香皂一盒共計價值約新臺幣（下同）一
    百三十元，得手後藏置其後背腰帶內，正欲離去之際，為該軍公教福利中心之服
    務員丙○○發覺，報警當場查獲等語。
二、公訴人認被告涉犯右開犯行，係以右揭事實業據被告於偵訊時坦承不諱，核與被
    害人丙○○於警訊中指訴之情節相符，且有贓物認領保管收據在卷可佐等情，以
    為論據；訊據被告則辯稱：因為患有精神疾病，有頭痛之現象，耳朵有聲音，看
    到黑影，後來不知不覺被警察抓去，才發現有偷東西等語。經查：被告於案發經
    警查獲並解送至臺灣高雄地方法院檢察署接受該署檢察官訊問時，已自承：案發
    時偷牙膏等物，共一百三十元，放在我腰帶中等語（見偵查卷第九頁背面）；核
    與證人即八十九年十月十三日在高雄市鹽埕區○○○路一二三號四樓軍公教福利
    中心擔任代理站長之丙○○於本院審理期間到院所證述：我當時代理站長，我在
    四處巡視，發現甲○○已經結完一次帳出去後，他又再次返回，並且購買部分物
    品，又要離去，當時我覺得他精神狀況有問題，後來發現他腰帶上繫有壹條黑人
    牙膏，及一盒香皂，並且用衣服蓋住，我便上前問他是否有未結的物品，他不回
    答，還是要離去，我們就先搜身，後來報警等語（見本院九十年六月十五日訊問
    筆錄）相符，其偵訊時之自白應可信為真實；此外，復有贓物認領保管收據一紙
    在卷可稽，被告上開竊盜犯行，應已堪認定。
三、按心神喪失人之行為，不罰，又因心神喪失而不罰者，得令入相當處所，施以監
    護，刑法第十九條第一項、第八十七條第一項定有明文；再其行為不罰者，應諭
    知無罪之判決，刑事訴訟法第三百零一條第一項亦著有規定。本件被告之行為，
    固核與刑法第第三百二十條第一項之竊盜罪之犯罪構成要件相當，然因被告之精
    神狀態有異，本院乃依職權將被告送請高雄市立凱旋醫院進行精神鑑定，經該院
    參酌被告之發展史、家庭、教育、婚姻、工作史及疾病史，並透過被告對本件案
    發時之經過及當時精神狀態之描述，再佐以被告之妻對被告在案發前後之行為態
    樣、就醫服藥情形之說明，輔以對被告所施測之人格特質衡鑑報告、心理衡鑑報
    告、腦電圖圖譜報告等，並對照被告罹患精神病相關病歷綜合研判之結果，被告
    罹患妄想型精神分裂病，其涉案當時係因為受到命令式幻覺之控制而發生行為，
    故判斷被告當時已達「精神喪失」之程度，有高雄市立凱旋醫院九十年七月六日
    高市凱醫成字第二七二四號函送之精神鑑定書一份在卷可稽，從而，被告為前開
    犯行時，其精神狀態既足堪認定處於心神喪失之情狀，依前揭刑法第十九條第一
    項及刑事訴訟法第三百零一條第一項之規定，應諭知被告無罪之判決；此外鑑於
    被告顯因精神病症狀之直接影響而出現竊盜之行為，且其患病時間非短，又因被
    告曾至成大醫院門診追蹤治療，仍不免再度犯案，顯然以門診追蹤治療之方式為
    失敗，有上述精神鑑定書可佐，為預防被告因病症之影響而再有危害他人之行為
    ，且依上開鑑定之建議，為避免被告精神狀態持續惡化，並使被告得以持續性接
    受規則之精神醫療，爰併予宣告令入相當處所施以監護二年。
據上論斷，應依刑事訴訟法第三百零一條第一項、第二項，刑法第十九條第一項、第
八十七條第一項、第三項，判決如主文。
本案經檢察官陳宗吟到庭執行職務。
中    華    民    國      九十    年      八      月        七        日
                                  臺灣高雄地方法院刑事第六庭
                                      法  官    李怡諄
右正本證明與原本無異。
如不服本判決，應於判決送達後十日內，向本院提出上訴狀。
                                      書記官    林慧君
中    華    民    國      九十      年      八      月      八      日


司法院資訊處製作；財團法人民間司法改革基金會備份。
